臺灣高等法院民事裁定　　　　　　　　　 96年度抗字第828號
抗　告　人　安抵航空貨運代理有限公司
法定代理人　甲○○
上列抗告人因與相對人正貫貿易股份有限公司間撤銷假扣押事件
，對於中華民國96年3月22日臺灣士林地方法院96年度裁全聲字
第73號所為裁定提起抗告，本院裁定如下：
    主      文
抗告駁回。
抗告訴訟費用由抗告人負擔。
    理      由
一、相對人於原法院聲請意旨略以：兩造因給付運費事件，抗告
    人為保全強制執行，曾向原法院聲請假扣押，經原法院於民
    國93年3月9日以93年度裁全字第504號裁定准許。又該假扣
    押之本案訴訟，業經原審以93年度簡上字第125號判決抗告
    人敗訴確定，且依本院95年度抗字第1822號裁定意旨，亦認
    相對人已就假扣押之本案起訴，並經判決敗訴確定，故不應
    再令抗告人限期起訴，為此，請求撤銷前開假扣押等語。並
    提出原法院執行命令、華南銀行回函、原審93年度簡上字第
    125號判決、本院95年度抗字第1822號裁定為證。
二、原裁定意旨以：原法院雖曾於95年10月11日裁定駁回相對人
    撤銷假扣押之聲請，然相對人嗣後另行聲請限期命抗告人起
    訴，亦經本院以抗告人業已就本案起訴為由，駁回相對人限
    期起訴之聲請確定，有該院95年度抗字第1822號裁定在卷可
    參（見原審卷附證三），是相對人再為本件撤銷假扣押之聲
    請，而經查原審93年度簡上字第125號確定判決（見原審卷
    附證二）之請求事項、請求權基礎、原因事實等，均與前述
    假扣押之聲請內容一致，顯然抗告人已就其聲請假扣押所欲
    保全強制執行之請求，提起本案民事訴訟，並受敗訴判決確
    定，揆諸民事訴訟法第530條第1項之規定，相對人聲請撤銷
    假扣押，自屬有據，應予准許，因而裁定原法院於93年3 月
    9日所為之93年度裁全字第504號假扣押裁定撤銷。
三、抗告意旨則以：抗告人於準備程序向承審法官陳明，本件假
    扣押請求事項為聲請管轄法院就相對人所有財產於新台幣40
    萬1160元之範圍內予以假扣押，該假扣押聲請狀所附證物、
    請求及假扣押之原因，經釋明為請求給付運費美金1萬1816.
    2元，至於確切之新台幣金額由管轄法院裁定，以利日後執
    行，故假扣押之新台幣金額即由管轄法院裁定之，抗告人自
    無幣別請求不當事項，原裁定理由引本院95年度抗字第1822
    號裁定，實為對此裁定之時空背景誤解；本案訴訟雖經原法
    院93年度簡上字第125號判決抗告人敗訴確定，惟未就本案
    訴訟標的「給付請求權」、債權請求權之法律關係作成「終
    局判決」，且「未否定抗告人對於相對人之請求權存在」，
    當無法律依據認定抗告人已受敗訴判決確定，且假扣押之請
    求及其原因事實，需保全之請求事項未經消滅，亦未有其他
    命假扣押之情事變更，仍存在日後不能強制執行或甚難執行
    之虞；縱認該判決理由對「抗告人不得逕行請求相對人以中
    華民國通用貨幣給付之」有所判斷，尚難因該判決業已確定
    即認此有既判力，故債權主體地位未易，亦未剝奪其請求給
    付權利，無礙執行效果之範圍；原法院未查明抗告人所欲保
    全強制執行之請求權是否存在，僅以抗告人所提訴訟已受敗
    訴判決確定，即引民事訴訟法第530條之規定，認相對人得
    聲請撤銷假扣押裁定，尚嫌速斷；又抗告人另於96年1月31
    日提起訴訟標的為「給付請求權」之民事訴訟，經原法院內
    湖簡易庭以96年度湖簡字第337號審理在案，訴訟仍繫屬中
    ，且經原法院就其聲請核發93年度促字第4637號支付命令在
    案，依法已於時效內提出給付請求權，為此提起本件抗告，
    請求廢棄原裁定。
四、按假扣押之原因消滅、債權人受本案敗訴判決確定或其他命
    假扣押之情事變更者，債務人得聲請撤銷假扣押裁定，民事
    訴訟法第530條第1項定有明文。
五、經查：
（一）抗告人前以相對人積欠其運費新台幣40萬1160元為由，聲
      請原法院以93年度裁全字第504號裁定准予假扣押，並經
      原法院以93年度執全字第240號強制執行在案，業據本院
      依職權核閱上開假扣押卷宗屬實。又依該假扣押聲請狀所
      載其請求事項為「即願提供現金擔保，就債務人所有財產
      於新台幣40萬1160元之範圍內予以假扣押」，而其假扣押
      之原因，亦記載為「債務人（即相對人）滯欠聲請人（即
      抗告人）運費款新台幣40萬1160元零角整，迄不給付，有
      郵局寄交存證信函可憑。」，可知抗告人聲請假扣押時，
      其主要保全之本案請求標的，即係「新台幣40萬1160元」
      之運費請求權。雖抗告人就該假扣押聲請狀後附證物一、
      三之存證信函及空運提單及帳單明細表所載之運費請求金
      額合計為「美金1萬1816.2元」，惟原法院仍應依抗告人
      假扣押聲請之內容為准許之裁定，並經確定，而「新台幣
      40萬1160元之運費請求權」與「美金1萬1816.2元之運費
      請求權」，不論其貨幣市場之價值是否相當，以及是否基
      於相同之原因事實所生，於法律上究非一事，尚難謂就債
      務人之財產，於新台幣40萬1160元範圍內為假扣押之裁定
      ，其受保全之本案請求權亦得及於「美金1萬1816.2元之
      請求權」。從而，就上開假扣押事件嗣後是否經本案敗訴
      判決確定，亦應依其本案請求「新台幣40萬1160元」之運
      費請求權，是否業經起訴並經判決敗訴確定為準。
（二）本件抗告人於上開假扣押裁定准許及執行之後，業已向原
      審提起民事訴訟，請求相對人清償運費新台幣40萬1160元
      及利息，經原審內湖簡易庭以93年度湖簡第380號判決抗
      告人勝訴，惟相對人不服提起上訴，業經原審以93年度簡
      上字第125號判決廢棄並駁回抗告人在第一審之訴確定。
      且上開民事訴訟之請求事項、請求權基礎、原因事實等，
      均與前揭假扣押之聲請內容一致，雖上開確定判決係認系
      爭運送契約之當事人間，關於運費約定係以美金給付，抗
      告人不得逕行將運費折算為新台幣請求給付為理由，而駁
      回抗告人之訴訟，並非認為抗告人對於相對人無任何運費
      請求權存在。惟不論抗告人對於相對人得否另行請求以美
      金計價之運費，均與上開假扣押所保全之本案，亦即「新
      台幣40萬1160元之運費請求權」無關，並非假扣押所保全
      之債權範圍。且相對人於原審93年度簡上字第125號判決
      確定後，雖另行聲請原法院裁定准許命抗告人就假扣押保
      全之請求限期起訴（95年度聲字第1535號），惟嗣亦經本
      院95年度抗字第1822號裁定認為上開假扣押所保全之本案
      業經判決敗訴確定，無從再命抗告人就同一訴訟標的重行
      起訴，而廢棄原裁定確定。足見抗告人顯已就其聲請假扣
      押所欲保全強制執行之請求提起本案訴訟，並受敗訴判決
      確定。
（三）抗告人雖另主張其於96年1月31日提起訴訟標的為「給付
      請求權」之民事訴訟，經原法院簡易庭以96年度湖簡字第
      337號審理在案，訴訟仍繫屬中云云，並提出民事起訴狀
      （見本院卷第38頁）為證，惟觀諸該起訴狀所載訴之聲明
      為「被告（即相對人）應給付原告（即抗告人）美金1萬
      1816.2元，並自93年4月6日起至清償日止，按年息4%計算
      之利息」，與上開假扣押裁定主文所保全之本案為「新台
      幣40萬1160元之運費請求」，已不相同，故其另行起訴，
      顯與本件假扣押之撤銷無涉。而上開假扣押之本案，既經
      原法院93年度簡上字第125號判決抗告人敗訴確定，因而
      原法院依相對人聲請而裁定准許撤銷該院於93年3月9日所
      為之93年度裁全字第504號假扣押裁定，於法並無不合。
      抗告意旨指摘原裁定不當，求予廢棄改判，為無理由，應
      予駁回。
六、據上論結，本件抗告為無理由，裁定如主文。
中　　華　　民　　國　　96　　年　　6 　　月　　29　　日
                    民事第14庭
                        審判長法  官  許正順
                              法  官  張  蘭
                              法  官  黃麟倫
正本係照原本作成。
不得再抗告。
中　　華　　民　　國　　96　　年　　7 　　月　　5 　　日
                              書記官  王敬端
